臺灣臺中地方法院刑事判決　　　　　　　　　　　　　九十三年度訴字第四七號
　　公　訴　人　臺灣臺中地方法院檢察署檢察官
　　被　　　告　甲○○
　　選任辯護人　袁烈輝律師
右列被告因偽造文書等案件，經檢察官提起公訴（九十二年度偵字第一○六三一號）
，本院判決如左：
    主  文
甲○○偽造署押，足以生損害於公眾及他人，處有期徒刑參月，如易科罰金，以參佰
元折算壹日。偵訊（調查）筆錄之被詢問人欄上偽造之「丁○○」署押及指紋印各壹
枚，均沒收。又以脅迫使人行無義務之事，處有期徒刑陸月，如易科罰金，以參佰元
折算壹日。應執行有期徒刑捌月，如易科罰金，以參佰元折算壹日。偵訊（調查）筆
錄之被詢問人欄上偽造之「丁○○」署押及指紋印各壹枚，均沒收。
    事  實
一、(一)、甲○○因違反槍砲彈藥刀械管制條例案件，經本院於民國九十一年七月二十
    四日，以九十年度訴字第二九五三號案件發佈通緝在案。其於九十二年五月間某
    日，在臺中市第七期重劃區某處，拾獲丁○○於九十二年四月間某日，在臺中市
    某處遺失之汽車駕駛執照一張。竟意圖為自己不法之所有，將該張汽車駕駛執照
    ，予以侵占入己，欲供其日後冒名而逃避警察查緝之用。(二)、甲○○於九十二年
    五月十七日上午七時五十分許，在臺中市○區○○路與健行路五一八巷三號前，
    因細故遭數名姓名年籍均不詳之成年男子追打，在為求得以順利逃離現場，以避
    免其身體之緊急危難之不得已之情形下，乃基於強制之犯意，持其與上開某姓名
    年籍均不詳之成年男子扭打，所奪取之不具有殺傷力之玩具手槍一把（內含彈匣
    一只，鋼珠一顆），指向丙○○，並向丙○○嚇令：下車等語，以此過當之脅迫
    之方式，使丙○○行將伊所有車牌號碼：ＴＡＮ–七五二號機車一部，交付予甲○○之無義務之事。甲○○取得上開機車後，即上車騎乘欲逃離現場，但隨遭上
    開姓名年籍均不詳之成年男子自後在臺中市○區○○路五一八巷巷口附近追及，
    而被迫停車，並再遭該等成年男子毆打。經不詳之路人見狀，報警前往處理。隨
    經警先將負傷之甲○○送往私立中國醫藥大學附設醫院就醫後，再帶回警局製作
    筆錄。(三)、甲○○為免其通緝犯之身分為警發覺，乃於九十二年五月十七日下午
    一時二十分許，基於偽造署押之犯意，在臺中市警察局第二分局立人派出所辦公
    室，冒用丁○○之姓名應訊，並在偵訊（調查）筆錄之被詢問人欄上，偽簽「丁○○」之署押及指紋印各一枚，足以生損害於丁○○，及警察機關刑事犯罪調查
    之正確性。旋經警前往丁○○住居處查訪後，始查知甲○○係冒名應訊。
二、案經臺中市警察局第二分局報請臺灣臺中地方法院檢察署檢察官偵查起訴。
    理  由
一、(一)、１、訊據被告甲○○對於：曾於右揭時地，意圖為自己不法之所有，侵占被
    害人丁○○之汽車駕駛執照一張。另基於偽造署押之犯意，在上開偵訊（調查）
    筆錄之被詢問人欄上，偽簽「丁○○」之署押及指紋印各一枚之事實，坦承不諱
    ，核與被害人丁○○於警詢之指述（當事人同意具有證據能力）相符，並有偵訊
    （調查）筆錄一紙附於偵查卷第一○頁、第一一頁可稽。是被告此部分之自白應
    與事實相符。２、被告冒用被害人丁○○之名義應訊，並於上開偵訊（調查）筆
    錄之被詢問人欄上，偽造「丁○○」之署押及指紋印各一枚。稽其所為，顯足以
    生損害於被害人丁○○，及警察機關刑事犯罪調查之正確性。(二)、１、訊據被告
    固不否認：曾於右揭時地，在遭上開姓名年籍均不詳之數名成年男子追打後，持
    上開玩具手槍一把，指向被害人丙○○。並從被害人丙○○手上接過伊所有上開
    機車一部，之後其將該部機車騎乘至上開巷口附近時，即為上開數名成年男子自
    後追及，而再遭毆打之事實，但矢口否認有何強制之犯行，辯稱：其係持上開玩
    具手槍一把，請被害人丙○○騎乘伊所有上開機車，搭載其離開現場。但因被害
    人丙○○害怕，乃將伊所有上開機車直接交付予其，其始自行騎乘該機車離開現
    場。其並未卻強取被害人丙○○所有上開機車一部。可能係其受傷後，其所說之
    「請被害人搭載其一程」聲音太小，致被害人丙○○誤聽為其要求伊「下車」云
    云。２、惟查：(1)、被告曾於右揭時地，在受傷後，手持上開玩具手槍一把，近
    距離當面地指向被害人丙○○，並向被害人丙○○嚇令：下車等語，致被害人丙○○因無從判斷被告手持之手槍，係屬玩具手槍或真槍，而害怕地將伊所有上開
    機車交付予被告之事實，業據證人丙○○於本院九十三年六月二十九日審理時，
    結述明確（參本院卷第一七八頁至第一八六頁）。(2)、衡以常情，倘被告係欲商
    請被害人丙○○騎乘伊所有上開機車，搭載其離開現場，又何須手持玩具手槍，
    指向身為女性之被害人丙○○。足見被告上開所辯，顯與常情有違，不足採信。
    (3)、此外，尚有扣押筆錄、車輛尋獲贓物認領保管單、車籍作業系統–查詢認可
    資料各一紙，槍彈鑑定書一份附於偵查卷第二一頁、第二三頁、第四三頁、第六
    四頁至第六七頁可稽，復有上開玩具手槍一把（含彈匣一只，鋼珠一顆）扣案可
    資佐證。(三)、綜上等情，本件事證明確，被告犯行均堪認定。
二、(一)、核被告所為，係犯刑法第三百三十七條侵占遺失物罪與同法第二百十七條第
    一項偽造署押罪及同法第三百零四條第一項強制罪。被告曾於右揭時地，騎乘其
    向不知情之案外人洪秀萍所借用之車牌號碼：ＭＹＺ–七九三號機車，遭上開數
    名成年男子所共乘之自用小客車撞倒在地，致該部機車毀損，而無法繼續供被告
    騎乘之用。其在遭該等成年男子自後追打成傷後，始起意騎乘被害人丙○○所有
    上開機車，逃離現場等情，業據被告供承在卷，核與證人戊○○於九十三年六月
    二十九日本院審理時之結述（參本院卷第一七三頁至第一七七頁）相吻，復有案
    外人洪秀萍所有機車之車籍作業系統–查詢認可資料、被告受傷後之診斷證明書
    各一紙，及現場照片三幀附於偵查卷第四四頁、第四五頁、第三三頁可參。準此
    ，被告辯稱：係因其所騎乘之案外人洪秀萍所有上開機車，無法再供其騎乘，憑
    以逃離現場。其始起意欲騎乘被害人丙○○所有上開機車，逃離現場，其並非意
    圖為自己不法之所有，而取得被害人丙○○所有上開機車等語，應堪值採信。公
    訴人漏未斟此，以被告係基於意圖為自己不所之所有，而強取被害人丙○○所有
    上開機車，而認其該部分所為，應犯刑法第三百二十八條第一項強盜罪云云，尚
    有未洽。惟因該二部分之基本事實同一，本院自應併予審理，並變更起訴法條。
    又被告於右揭時地，因細故遭數名姓名年籍均不詳之成年男子追打，在為求得以
    順利逃離現場，以避免其身體之緊急危難之不得已之情形下，未選擇其他適當之
    避難手段，竟持上開不具殺傷力，狀似真槍之玩具手槍一把（內含彈匣一只，鋼
    珠一顆），指向被害人丙○○，並向被害人丙○○嚇令：下車等語，以此過當之
    脅迫之方式，使被害人丙○○行將伊所有上開機車一部，交付予其之無義務之事
    ，致造成被害人丙○○身心嚴重受創。本院認其所為，固屬緊急避難之行為，但
    其行為顯有過當之處。爰依刑法第二十四條第一項但書規定，就其所犯強制罪部
    分，減輕其刑。被告所犯上開侵占遺失物與偽造署押二罪間，具有方法、結果之
    牽連關係，為牽連犯，應依刑法第五十五條規定，從重論以偽造署押一罪。公訴
    人漏未斟酌：被告侵害被害人丁○○所有汽車駕駛執照一張，係因其已遭法院通
    緝，而欲供其日後冒名應訊之用等情，而認被告所犯侵占遺失物罪與偽造署押二
    罪間，犯意各別，行為互殊，應予分論併罰，尚有未洽。被告所犯偽造署押與強
    制二罪間，犯意各別，行為互殊，應予分論併罰。(二)、爰審酌：被告正值青年，
    國中畢業，其所犯侵占遺失物罪及偽造署押罪部分，犯罪手段平和，犯罪所生危
    害非鉅。但其所犯強制罪部分，犯罪手段具有暴力性，且已造成被害人丙○○身
    心嚴重受創。均未與被害人等達成民事和解，暨犯罪後，侵占遺失物罪及偽造署
    押部分，坦承犯行部分，態度良好；強制罪部分，則否認犯行，態度不佳等一切
    情狀，量處如主文所示之刑，及定其應執行之刑，併均諭知易科罰金之折算標準
    。(三)、上開偵訊（調查）筆錄之被詢問人欄上，偽造之「丁○○」署押及指紋印
    各一枚，應依刑法第二百十九條規定，予以宣告沒收。至扣案之玩具手槍一把（
    內含彈匣一只、鋼珠一顆），被告否認係其所有，本院復查無其他積極確切之證
    據，足資證明該把玩具手槍（內含彈匣一只、鋼珠一顆），確屬被告所有。且經
    核該把玩具手槍（內含彈匣一只、彈珠一顆）亦非屬違禁物，自不得予以宣告沒
    收，特予指明。
三、檢察官以九十三年度偵字第九二七九號移送併案審理之被告涉嫌自九十三年五月
    二日下午六時起，至同年月五日下午三時二十分許止，連續強盜三次，及於同年
    月五日某時許，竊盜一次等犯行部分，經核與被告前揭經本院論罪科之強制、侵
    占遺失物及偽造署押等犯行間，並不具有連續犯或牽連犯之裁判上一罪關係，或
    其他實質上一罪關係，而非為起訴效力所及。是本院自無從併予審理，而應退還
    檢察官另行依法處理，附予敘明。
據上論斷，應依刑事訴訟法第二百九十九條第一項前段、第三百條，刑法第三百三十
七條、第二百十七條第一項、第三百零四條第一項、第五十五條、第二十四條第一項
但書、第四十一條第一項前段、第二項、第二百十九條、第五十一條第五款，罰金罰
鍰提高標準條例第一條前段、第二條，判決如主文。
本案經檢察官乙○○到庭執行職務。
中      華      民      國      九十三      年      七    月    十三    日
                                臺灣臺中地方法院刑事第十二庭
                                    審判長法  官  吳  進  發
                                          法  官  劉  兆  菊
                                          法  官  唐  敏  寶
右正本證明與原本無異。
如不服本判決，應於送達後十日內向本院提出上訴狀（須附繕本），上訴於臺灣高等
法院臺中分院。
                                          書記官
中      華      民      國      九十三      年      七    月    十三    日
附錄論罪科刑法條
刑法第二百十七條第一項
偽造印章、印文或署押，足以生損害於公眾或他人者，處三年以下有期徒刑。
刑法第三百零四條第一項
以強暴、脅迫使人行無義務之事或妨害人行使權利者，處三年以下有期徒刑、拘役或
三百元以下罰金。
刑法第三百三十七條
意圖為自己或第三人不法之所有，而侵占遺失物、漂流物或其他離本人所持有之物者
，處五百元以下罰金。
